【裁判字號】    95,裁,336
【裁判日期】    950223
【裁判案由】    聲請停止執行
【裁判全文】
最  高  行  政  法  院  裁  定
                                     95年度裁字第00336號
抗  告  人  甲○○
                          送.
上列抗告人因與相對人嘉義市政府、內政部間聲請停止執行事件
，對於中華民國94年12月28日高雄高等行政法院94年度停字第33
號裁定提起抗告，本院裁定如下︰
    主  文
抗告駁回。
抗告訴訟費用由抗告人負擔。
    理  由
一、本件原裁定以：相對人內政部以民國93年10月1日台內地字
    第0930067963號函核准徵收抗告人所有嘉義巿堀川段29之40
    號土地，並一併徵收其土地改良物，交由相對人嘉義巿政府
    以93年10月18日府地用字第0930092128號公告徵收。惟按本
    件原處分之執行，係徵收抗告人之土地及其土地改良物，縱
    將來需拆除抗告人之地上建物，均屬財產上之損害，抗告人
    因原處分之執行所受損害，在一般社會通念上，並非不能以
    金錢賠償或回復，難謂將發生難於回復之損害，核與行政訴
    訟法第116條第2項前段規定停止執行之要件不符。又嘉義巿
    堀川段28之46、28之8號等2筆土地，係屬公地，為需用土地
    人另案辦理撥用取得，並未列入本件徵收用地範圍，即非本
    件原處分之標的，是抗告人就上開2筆公有土地請求停止原
    處分之執行，於法亦有未合，因將抗告人之聲請駁回。
二、抗告意旨略謂：(一)參照土地法施行法第49條及民法第787條
    規定，土地徵收乃對於人民財產權影響至鉅之侵益性行政處
    分，行政機關不得僅以程序合法為已足，更應合乎行政程序
    法第7條規定比例原則之要求。抗告人所有坐落嘉義市○○
    段29之40地號土地，係被徵收之土地，為防止相對人嘉義市
    政府在行政訴訟繫屬中，拆除地上建物，致本件撤銷訴訟獲
    得無實益之結果，浪費公帑，即有停止執行之必要。且系爭
    新闢道路之兩側，現況已有貨車可通行之柏油路面可行，顯
    無相對人嘉義市政府所謂「無尾路造成交通瓶頸」等情，尚
    請予以實地會勘，即可得知本件徵收處分缺乏比例原則中之
    必要性。(二)請詳察實情，調閱以下資料：1.欲徵收的總長度
    和經費多少？2.歷年來「公道五」之都市計畫及公告事項。
    3.請准調陳參議基本先生，配合釐清案情。(三)原裁定於案情
    尚待釐清，法官尚未實地勘驗現場前，即裁定駁回停止執行
    之聲請，有違憲法第23條規定云云。
三、按行政訴訟法第116條第2項規定：「行政訴訟繫屬中，行政
    法院認為原處分或決定之執行，將發生難於回復之損害，且
    有急迫情事者，得依職權或依聲請裁定停止執行。但於公益
    有重大影響，或原告之訴在法律上顯無理由者，不得為之。
    」依此規定，得為停止執行之事由為「須原處分或決定之執
    行，將發生難於回復之損害，且有急迫情事」。原裁定以本
    件原處分之執行，係徵收抗告人之土地及其土地改良物，抗
    告人因原處分之執行所受損害，並非不能以金錢賠償或回復
    ，難謂將發生難於回復之損害，核與行政訴訟法第116條第2
    項前段規定停止執行之要件不符，因將抗告人之聲請駁回，
    於法核無違誤。抗告論旨，仍執前詞，主張為防止地上物被
    拆除，致本件撤銷訴訟獲得無實益之結果，浪費公帑，即有
    停止執行之必要云云，難認與上開法條所定停止執行之要件
    相當。至於本件徵收處分是否適法，尚非本件聲請停止執行
    程序所應審究。本件抗告並無理由，應予駁回。
三、依行政訴訟法第104條、民事訴訟法第95條、第78條，裁定
    如主文。
中    華    民    國    95    年    2     月    23    日
                  第二庭審判長法  官  廖  政  雄
                              法  官  林  清  祥
                              法  官  鍾  耀  光
                              法  官  姜  仁  脩
                              法  官  胡  國  棟
以  上  正  本  證  明  與  原  本  無  異
中    華    民    國    95    年    2     月    23    日
                              書記官  蘇  金  全


司法院資訊處製作；財團法人民間司法改革基金會備份。
